臺灣士林地方法院刑事判決　　　　　　　　　　　　　　九十年度自字第一八五號
　　自　訴　人　甲○○
　　代　理　人　陳松鈴律師
　　被　　　告　乙○○
　　選任辯護人　馬在勤律師
右列被告因偽造有價證券等案件，經自訴人提起自訴，本院判決如左：
    主  文
乙○○無罪。
    理  由
一、按非告訴或非請求乃論之罪，自訴人經合法傳喚無正當理由不到庭者，得不待其
    陳述而為判決，刑事訴訟法第三百三十一條第一項後段定有明文。本件自訴人於
    審理期日業經合法傳喚無故不到庭，又自訴代理人陳松鈴律師經依法傳喚亦無故
    未到庭，爰依刑事訴訟法第三百三十一條第一項後段規定，不待其陳述而為判決
    。
二、自訴意旨略以：被告丙○○（業經判決自訴不受理）意圖為自己不法之所有，於
    民國八十八年九月五日向自訴人甲○○佯稱：「我是三陽集團黃世惠董事長之女
    ，我們慶豐集團是大企業、大公司，不會騙人，我可以幫人理財」，使甲○○陷
    於錯誤，而交付房地之所有權狀，由丙○○持向銀行貸款，另丙○○為取信甲○○，竟填寫本票，金額為新台幣（下同）七百萬元、發票人為蘇而財及被告乙○○之本票，並於背面偽造黃世惠董事長的背書印章，使甲○○陷於錯誤而交付財
    物，嗣於九十年八月間經甲○○一再催討，丙○○均置之不理，被告乙○○為丙○○之弟，姊弟二人在本票上以乙○○簽發本票交由被告丙○○使用，又第一商
    業銀行匯款申請書人二十張均為被告乙○○親自書寫，足證其直接參與犯行，與
    被告丙○○有犯意聯絡及行為之分擔。案經台北縣警察局中和分局另案搜索丙○○住處，通知甲○○，甲○○始知受騙。因認被告乙○○共同涉犯刑法第三百三
    十九條第一項詐欺罪嫌、第三百四十條常業詐欺罪嫌、第二百十七條偽造私印文
    、第二百十條、第二百一十六之行使偽造私文書罪嫌、第二百零一條之偽造有價
    證券罪嫌云云。
三、本件自訴人認被告乙○○涉有右揭犯行，無非係以被告乙○○係被告丙○○之弟
    ，且丙○○所簽發交付之本票上有被告乙○○之印章，及第一商業銀行匯款申請
    書上有被告張國榮之簽名，並提出銀行借據、房地權狀、本票、匯款書等，為其
    主要論據。訊據被告乙○○堅決否認右揭犯行，辯稱：伊並不認識自訴人，而且
    並未看過自訴人所提出之本票，該本票上之印文雖為伊所有，然該印章皆放在伊
    姊丙○○處，伊並未簽發該本票，並未涉詐欺、偽造有價證券、偽造私文書等語
    。
四、按犯罪事實應依證據認定之，無證據不得推定其犯罪事實，又不能證明被告犯罪
    者，應諭知無罪之判決，刑事訴訟法第一百五十四條、第三百零一條第一項分別
    定有明文。又告訴人之告訴，本以使被告受刑事追訴為目的，故其陳述是否與事
    實相符，自應調查其他證據，以資審認，苟其所為攻擊之詞，尚有瑕疵，則在此
    瑕疵未予究明以前，即不能遽採為斷罪之基礎。（最高法院六十九年台上字第一
    五三一號判決參照）。而事實之認定，應憑證據，如未能發現相當證據，或證據
    不足以證明，自不能以推測或擬制之方法，以為裁判基礎。認定不利於被告之事
    實，須依積極證據，苟積極證據不足為不利於被告事實之認定時，即應為有利於
    被告之認定，更不必有何有利之證據。最高法院四十年台上字八六號、三十年上
    字八一六號判例分別揭有上旨，足資參酌。
三、經查：
（一）訊據自訴人指稱：伊之所以取得前開本票，係因被告丙○○向伊拿取房地權狀
      至銀行申辦抵押貸款，貸得三百五十萬元後，丙○○取走該款，再將前開七百
      萬元之本票交付給伊，供作擔保之用，丙○○交付本票時並未告訴該本票上面
      有被告乙○○之印章，且拿本票給伊時，被告乙○○亦未在場，在伊與被告丙○○金錢往來中，被告乙○○亦未跟其接觸過，伊係於八十九年以後才與被告
      乙○○踫面等情明確（見本院九十一年五月十日訊問筆錄），堪認被告乙○○
      所辯：被告丙○○與自訴人之事情，伊並不清楚，伊並不認識自訴人，亦未交
      付本票給自訴人等語，應非虛妄，可以採信。且被告丙○○到庭時亦否認自訴
      人所指之犯行，辯稱：伊並未拿票去騙錢，自訴人係伊之司機，伊的東西均在
      自訴人處保管等語（見本院九十一年一月十七日訊問筆錄）。顯見自訴人與被
      告乙○○確係不認識，於自訴人所述之本票交付時之八十八年九月間，自訴人
      更未與被告乙○○有何接觸，自難憑該本票上有被告乙○○之印文，遽認被告
      乙○○有何施行詐術可言。況該本票上所蓋之印文既係被告乙○○，則係以本
      人名義所簽發，若有涉偽造有價證券罪嫌，亦係代被告乙○○簽發或交付本票
      之人，被告乙○○亦顯無可能涉偽造有價證券之犯行。
（二）自訴人雖指稱伊之房地為被告丙○○拿去向銀行貸款，所貸得款項為三百五十
      萬元，均被丙○○拿走，惟依自訴人所述，均未提出被告乙○○有共同參與向
      銀行借錢或取走貸款之任何證據，是本無證據證明被告乙○○有與被告丙○○
      共犯本件詐欺罪嫌之證據。自訴人雖指稱提出匯款單為證，而稱該匯款單係被
      告乙○○將取得之貸款錢匯出去之證據。然查，細譯自訴人所提之匯款單僅有
      三張，其餘均係第一商業銀行之存摺取款憑條，有自訴人所提之自證九單據二
      十張附卷為憑，且就前開三張匯款單中亦僅一張係乙○○所匯，款項為二十五
      萬多元，惟其餘匯款單均非被告乙○○之名義，而存摺取款憑條則係自訴人本
      人之簽章，是自訴人所述已與卷內證據不相符合，且自訴人亦自始未提出證據
      證明前開二十五萬多元之匯款和其所貸款項有何相關，而自訴人代理人於九十
      一年一月十七日本院之庭訊時亦稱：閱卷後再決定提出證據，然迄九十一年六
      月二十七日本院審理時，亦皆未提出證據證明，是自難憑其所提出之單據而謂
      被告乙○○有涉共犯詐欺、偽造私文書之犯行。
（三）再被告乙○○固為被告丙○○之弟弟，然與自訴人有金錢往來均係被告丙○○
      ，自訴人與被告乙○○並不認識等情，為自訴人所自承，業如前述，而自訴人
      又始終無法提出證據證明被告乙○○有與丙○○共犯之證據，自難以被告乙○○為被告丙○○之弟，即推認被告乙○○為共犯，顯見自訴人所指並無實據，
      可資佐證。綜上，自訴人所舉證據均不足以證明被告乙○○確有詐欺、偽造私
      文書、偽造有價證券犯行，此外復查無其他積極之證據足認被告乙○○確有自
      訴人所指犯行，揆之首開規定及判例之意旨，不能證明被告乙○○犯罪，依法
      應諭知無罪判決。
據上論斷，應依刑事訴訟法第三百四十三條、第三百三十一條第一項後段、第三百零
一條第一項，判決如主文。
中      華      民      國    九十一    年      七      月     十八     日
                                      臺灣士林地方法院刑事第四庭
                                          法  官  王  俊  雄
右正本證明與原本無異。
如不服本判決，應於送達後十日內，向本院提出上訴狀。
                  書記官  許  秋  莉
中      華      民      國    九十一    年      七      月   二十五     日
